【裁判字號】    97,訴,1649
【裁判日期】    980219
【裁判案由】    違反毒品危害防制條例
【裁判全文】
臺灣屏東地方法院刑事判決              97年度訴字第1649號
公  訴  人  臺灣屏東地方法院檢察署檢察官
被      告  甲○○
上列被告因違反毒品危害防制條例案件，經檢察官提起公訴（97
年度毒偵字第2081號），茲因被告就被訴事實為有罪之陳述，經
告知簡式審判程序意旨，並聽取公訴人及被告之意見後，本院合
議庭裁定由受命法官獨任依簡式審判程序審理，判決如下：
    主  文
甲○○施用第一級毒品，處有期徒刑壹年貳月。扣案沾黏海洛因
成分之夾鏈袋壹只沒收銷燬之。
    事  實
一、甲○○前因施用毒品案件，經本院94年度毒聲字第610 號裁
    定令入勒戒處所施予觀察、勒戒，於民國94年9 月29日入所
    執行，因有繼續施用毒品傾向，經本院94年度毒聲字第684
    號裁定令入戒治處所施予強制戒治，94年11月29日轉入執行
    ，95年11月10日期滿出所執行完畢。
二、詎其經前開強制戒治執行完畢後5 年內，仍不知悔改，復基
    於施用第一級毒品之犯意，於97年9 月19日中午12時許，在
    屏東縣高樹鄉高美大橋下，以注射方式（針筒於查獲前已經
    丟棄而滅失），施用第一級毒品海洛因1 次。嗣稍後為警於
    同日中午12時30分在上址查獲，扣得其情急丟棄之夾鏈袋1
    只（另扣得非其所有而與本案無關之注射針筒1 支，如後詳
    述）。經採其尿液送驗結果，呈嗎啡即海洛因經人體水解代
    謝產物陽性反應。
三、案經屏東縣警察局里港分局報告臺灣屏東地方法院檢察署檢
    察官偵查起訴。
    理  由
一、前揭施用第一級毒品海洛因之犯罪事實，業據被告甲○○於
    本院審理時自承不諱，並有扣案夾鏈袋1 只在卷，經本院囑
    託高雄醫學大學附設中和紀念醫院以氣相層析質譜儀法（GC
    ／MS）等科學方法檢驗結果，呈海洛因陽性反應，有該院97
    年12月5 日編號0000-000號檢驗報告附卷可憑；又其前揭時
    地經查獲採尿送臺灣檢驗科技股份有限公司以氣相層析質譜
    儀法（GC／MS）檢驗結果，亦呈嗎啡即海洛因經人體代謝之
    產物陽性反應，有該公司97年10月3 日，編號KＺ0000000000
    00號濫用藥物尿液檢驗報告附卷，與上開報告均為鑑定機關
    本於專業知識暨以精密儀器測試後所得之結論，自可憑信。
    被告甲○○自白施用海洛因，堪信與事實相符。
二、被告甲○○前因施用毒品案件，經本院94年度毒聲字第610
    號裁定令入勒戒處所施予觀察、勒戒，於94年9 月29日入所
    執行，因有繼續施用毒品傾向，經本院94年度毒聲字第684
    號裁定令入戒治處所施予強制戒治，94年11月29日轉入執行
    ，95年11月10日期滿出所執行完畢，有臺灣高等法院被告前
    案紀錄表、臺灣屏東地方法院檢察署刑案資料查註紀錄表、
    全國施用毒品案件紀錄表、受觀察勒戒人毒品及前科紀錄簡
    列表各1 份在卷可按，其經強制戒治執行完畢，5 年內再犯
    本件施用第一級毒品海洛因之犯罪事證已臻明確，應依法論
    科。
三、按海洛因為毒品危害防制條例第2 條第2 項第1 款規定之第
    一級毒品，除法律另有規定者外，不得持有、施用。核被告
    甲○○所為，係犯毒品危害防制條例第10條第1 項之施用第
    一級毒品罪。其因施用而持有海洛因之低度行為，應為施用
    之高度行為所吸收，不另論罪。爰審酌被告甲○○之年齡、
    品行、智識能力、犯罪手段、行為對法益造成侵害之程度，
    其為47年1 月6 日出生、受有國中畢業教育程度、務農為業
    之人，有警詢年籍等資料附卷可參，並據其在本院審理時自
    陳在卷，本件犯罪時年半百，前曾因：(一)74年間違反動產擔
    保交易法案件，經臺灣臺中地方法院74年度易字第2946號判
    處罰金2,000 元，於74年10月11日繳納罰金執行完畢；(二)82
    年間因煙毒案件，經本院82年度訴字第931 號判處有期徒刑
    2 年，褫奪公權2 年確定；(三)83年間因煙毒案件，經本院83
    年度訴字第961 號判處有期徒刑3 年3 月確定，與上開(二)部
    分所示之刑接續執行，於84年5 月1 日入監執行，85年8 月
    15日縮刑假釋出監，89年1 月7 日期滿未經撤銷假釋而執行
    完畢；(四)94年間因違反動產擔保交易法案件，經本院94年度
    簡字第762 號判處拘役50日確定，於95年6 月22日易科罰金
    執行完畢，有臺灣高等法院被告前案紀錄表及臺灣屏東地方
    法院檢察署刑案資料查註紀錄表各1 份在卷可按，素行非佳
    ，茲就其施用毒品之犯罪類型，雖有認為僅屬自戕行為，並
    未涉侵害他人法益者，惟姑不論此見與我國現行刑事立法除
    就行為人藉自殘行為達到其他侵害國家、社會法益結果之目
    的，而在相關特別立法如妨害兵役治罪條例等特別法中定以
    處罰之規定外，向不加罰於單純自殘，甚或自殺行為所表彰
    之規範體系價值觀念相左，況毒品危害防制條例第10條所規
    定對施用毒品行為之處罰，其法定刑猶相當，或更甚（如施
    用第一級毒品罪）於刑法中關於故意「傷害他人」規定罪責
    ，舉輕明重，足徵其規範保護之法益，原不在該「自戕」行
    為本身所造成行為人個人身體健康之有形侵害。蓋民主法治
    國家之所異於獨裁、集權社會，其國家政策、社會發展，均
    取決於以全體公民個人意志累積形成之群體意志，凡公民不
    分性別、學歷、職業、貧富、愚智，任由鴻儒碩彥至販夫走
    卒，其個人意志之表現就群體意志決定之形成，均屬等值，
    直接影響國家、社會整體之命運，至關重要，則個人基於自
    主、健全意思所表現之公民意志，不分良窳，均應尊重，然
    若有藉不正手段影響他人或自陷個人健全自主意志不能正常
    形成、表現者，不僅直接侵蝕公民群體意志形成之基礎，迫
    令其他自重慎行大眾均須承受建立在該不健全基礎形成之公
    共政策、社會生活品質之結果，對於國家、社會法益及人民
    全體利益，猶已構成危害，是如投票受賄罪所規範者，即在
    禁止公民匯集個人自主意志以形成群體意志之過程受不當影
    響及控制，即為適例。今毒品除可對個人身體健康造成有形
    傷害外，就人之身體及精神形成高度成癮性及依賴性，猶足
    以抑制個人表現其本於心性能力所為自主意志之決定，並進
    而造成群體意志表現遭不當扭曲之危險，直接影響國家、社
    會之發展，侵害至鉅，斷非僅止於個人健康之危害，被告甲
    ○○前於84、85年間因施用毒品犯煙毒罪，已經入監執行逾
    1 年3 月，嗣94年間再因施用毒品而經觀察、勒戒、強制戒
    治以為矯治，竟未能促其澈底改善而仍重蹈覆轍，除徵其守
    法觀念薄弱，對其個人身心、家庭及國家、社會之危害非輕
    ，並考量其犯罪施用毒品之情節，及其犯罪經查獲後，尚能
    坦認犯行，態度尚可等一切情狀，量處如主文所示之刑，以
    資儆懲。
四、扣案夾鏈袋1 只因被告甲○○持以供持有毒品犯罪使用而為
    其成分所沾黏，無法析離，此觀卷附法務部調查局93年3 月
    19日調科壹字第09300113060 號函文意旨自明，應與所盛裝
    、沾黏之毒品併同處分，依毒品危害防制條例第18條第1 項
    前段，沒收銷燬之。又扣案注射針筒1 支固為承辦警員於前
    揭時地查獲被告同時，在現場地面拾得之物，然依被告甲○
    ○於本院審理時供稱於查獲之際，確曾將前揭時地用以施用
    海洛因使用之注射針筒棄置於地，但無法確認與警員拾獲是
    否為同1 支等語，茲依前引法務部調查局函文意旨，前揭被
    告丟棄之注射針筒果經用以填裝並施打海洛因使用，自應為
    其成分所沾黏而難以析離，卷附扣案注射針筒經本院囑託高
    雄醫學大學附設中和紀念醫院鑑驗結果，既呈海洛因陰性反
    應，有該院97年12月5 日編號0000-000號檢驗報告附卷可參
    ，顯與本件被告犯行無關，應與該實際供本件施用海洛因犯
    罪使用，而經被告丟棄並未經尋獲扣案，依現有卷證不能證
    明其尚存在之注射針筒，均不另為沒收之諭知，附此敘明。
據上論斷，應依刑事訴訟法第273 條之1 第1 項、第299 條第1
項前段，毒品危害防制條例第10條第1 項、第18條第1 項前段，
判決如主文。
本案經檢察官簡志祥到庭執行職務
中    華    民    國    98    年    2     月    19    日
                  刑事第二庭    法  官  陳松檀
以上正本證明與原本無異。
如不服本判決應於收受本判決送達後10日內向本院提出上訴書狀
，其未敘述上訴理由者，並得於提起上訴後10日內向本院補提理
由書狀（均須按他造當事人之人數附繕本）「切勿逕送上級法院
」。
中    華    民    國    98    年    2     月    19    日
                                 書記官  黃佳惠
附錄本件判決引用之法條：
毒品危害防制條例第10條第1 項
施用第一級毒品者，處6 月以上5 年以下有期徒刑。


司法院資訊處製作；財團法人民間司法改革基金會備份。
